臺灣新北地方法院刑事判決
111年度金訴字第310號
公  訴  人  臺灣新北地方檢察署檢察官
被      告  賴皇銘


                    （現於法務部矯正署臺北監獄臺北分監                      執行中）
上列被告因違反洗錢防制法等案件，經檢察官提起公訴（110年
度偵字第22150號），本院判決如下：
    主  文
賴皇銘犯如附表「主文」欄所示參罪，各處如附表「主文」欄所
示之刑及沒收。應執行有期徒刑壹年陸月，併科罰金新臺幣貳萬
元，罰金如易服勞役，以新臺幣壹仟元折算壹日。
    事  實
一、賴皇銘自民國109年11月4日起加入陳記森所屬詐欺集團，並
    與陳記森及該詐欺集團成員共同意圖為自己不法所有，基於
    三人以上共同詐欺取財、隱匿詐欺取財犯罪所得去向、所在
    之洗錢犯意聯絡，由賴皇銘擔任車手及收水之工作，再由所
    屬詐欺集團之不詳成員，於附表所示時間，以附表所示之方
    式施用詐術，致附表所示之人陷於錯誤，而分別匯款如附表
    所示之金額至田芷婷所申設之玉山銀行帳號0000000000000
    號帳戶內，再由陳記森先持上開帳戶之提款卡提領附表編號
    1所示款項後，將所提款項及上開帳戶之提款卡交付賴皇銘
    ，由賴皇銘將款項轉交詐欺集團其他成員，復由賴皇銘持上
    開帳戶之提款卡提領附表編號2、3所示款項後，將所提款項
    交付陳記森，由陳記森將款項轉交詐欺集團其他成員，以此
    方式製造金流斷點，隱匿詐欺取財犯罪所得去向、所在，賴
    皇銘並取得每日新臺幣（下同）2,000元車錢及提領、收水
    金額百分之1之報酬。
二、案經陳怡君、卓靜吟、高靖銓訴由新北市政府警察局蘆洲分
    局報告臺灣新北地方檢察署檢察官偵查起訴。
    理  由
一、訊據被告賴皇銘對於上開犯罪事實均坦承不諱，核與證人即
    告訴人陳怡君、卓靜吟、高靖銓於警詢時之證述相符，並有
    金融機構聯防機制通報單、自動櫃員機交易明細表各1份（
    告訴人陳怡君部分）、金融機構聯防機制通報單、自動櫃員
    機交易明細表各1份（告訴人卓靜吟部分）、金融機構聯防
    機制通報單、轉帳交易明細、通話記錄各1份（告訴人高靖
    銓部分）、被害人遭詐欺情形一覽表、詐騙帳戶、時間、金
    額、提領地點一覽表、監視器錄影翻拍照片、玉山銀行集中
    管理部110年7月30日函暨交易明細各1份附卷可稽，足認被
    告任意性自白與事實相符，本案事證明確，被告犯行堪以認
    定，應依法論科。
二、核被告所為，均係犯刑法第339條之4第1項第2款之三人以上
    共同詐欺取財罪、洗錢防制法第14條第1項之洗錢罪。被告
    與陳記森及該詐欺集團成員就上開犯行，有犯意聯絡及行為
    分擔，為共同正犯。被告各以一行為同時觸犯三人以上共同
    詐欺取財罪及洗錢罪，為想像競合犯，各應從一重之三人以
    上共同詐欺取財罪處斷。被告所犯上開3罪，犯意各別，行
    為互殊，應分論併罰。起訴書雖記載被告構成累犯之論罪科
    刑紀錄，惟檢察官並未就被告構成累犯之事實及應加重其刑
    之事項，具體指出證明之方法，爰不論以累犯，併此敘明。
    爰以行為人之責任為基礎，並審酌被告係以上開分工方式為
    詐欺及洗錢行為之犯罪手段，其於警詢時自稱經濟狀況勉持
    ，並於本院審理時自稱先前從事園藝工作，與父母同住等生
    活狀況，被告先前有其他論罪科刑紀錄，可見其品行欠佳，
    被告自稱高職畢業，惟無事證可認其具有金融、會計、記帳
    、商業或法律等專業知識之智識程度，其造成附表所示之人
    受有如附表所示之財產損害，及所涉洗錢犯行之金額尚非甚
    鉅，且自洗錢犯行中獲利尚微，並始終坦承犯行，且就洗錢
    犯行，符合自白減刑之規定，惟僅與告訴人陳怡君成立調解
    ，未能與其餘告訴人成立調解或賠償其等損害之犯後態度等
    一切情狀，分別量處如主文所示之刑，並諭知罰金如易服勞
    役之折算標準，暨綜合考量被告之人格，及其所犯上開各罪
    侵害法益相同，於刑法第51條第5款所定範圍內，審酌刑罰
    邊際效應隨刑期遞減、被告所生痛苦程度隨刑期遞增及其復
    歸社會之可能性等情，定其應執行之有期徒刑，並於同條第
    7款所定範圍內，定其應執行之罰金刑，復諭知所定之罰金
    刑如易服勞役之折算標準，以示懲儆。
三、被告因本件犯行取得每日2,000元車錢及提領、收水金額百
    分之1之報酬，業據被告於本院準備程序供承不諱，考量被
    告之報酬應係以整數提領金額計算，而不至於以扣除手續費
    之告訴人實際匯入款項計算報酬，且本件提領金額顯大於告
    訴人匯入金額，故亦不宜全以提領金額作為本件犯罪所得之
    計算，是本件附表編號1、2、3之報酬應分別以3萬元、3萬
    元、5萬元為準計算百分之1之報酬即各為300元、300元、50
    0元。又被告另行取得之每日2,000元，名義上雖為車錢，性
    質仍為犯罪所得，而本件附表3次犯行均為同一日之提領、
    收水行為，為免重複沒收此部分犯罪所得，爰於該日最後一
    次犯行即附表編號3為此部分犯罪所得之沒收。從而，上開3
    00元、300元、500元、2,000元均屬被告本件犯罪所得，雖
    未扣案，仍皆應依刑法第38條之1第1項前段宣告沒收，並依
    同條第3項規定，諭知於全部或一部不能沒收或不宜執行沒
    收時，追徵其價額。
據上論斷，應依刑事訴訟法第299條第1項前段，判決如主文。
本案經檢察官陳儀芳提起公訴，檢察官秦嘉瑋到庭執行職務。
中　　華　　民　　國　　111 　年　　8 　　月　　10　　日
                  刑事第十二庭  審判長法  官  陳正偉
                                      法  官  鄭淳予
                                      法  官  陳志峯峯
以上正本證明與原本無異。
如不服本判決應於收受送達後20日內向本院提出上訴書狀，並應
敘述具體理由；其未敘述上訴理由者於上訴期間屆滿後20日內向
本院補提理由書（均須按他造當事人之人數附繕本）「切勿逕送
上級法院」。
                                      書記官  喻誠德
中　　華　　民　　國　　111 　年　　8 　　月　　10　　日
附錄本案論罪科刑法條全文：
洗錢防制法第2條
本法所稱洗錢，指下列行為：
一、意圖掩飾或隱匿特定犯罪所得來源，或使他人逃避刑事追訴
    ，而移轉或變更特定犯罪所得。
二、掩飾或隱匿特定犯罪所得之本質、來源、去向、所在、所有
    權、處分權或其他權益者。
三、收受、持有或使用他人之特定犯罪所得。
洗錢防制法第14條
有第二條各款所列洗錢行為者，處七年以下有期徒刑，併科新臺
幣五百萬元以下罰金。
前項之未遂犯罰之。
前二項情形，不得科以超過其特定犯罪所定最重本刑之刑。
中華民國刑法第339條之4
犯第三百三十九條詐欺罪而有下列情形之一者，處一年以上七年
以下有期徒刑，得併科一百萬元以下罰金：
一、冒用政府機關或公務員名義犯之。
二、三人以上共同犯之。
三、以廣播電視、電子通訊、網際網路或其他媒體等傳播工具，
    對公眾散布而犯之。
前項之未遂犯罰之。
附表：
編號 告訴人 詐欺手法 匯款時間 匯款金額 提款時間 提款金額 提款地點 主文 1 陳怡君 於109年11月13日18時許，以電話向陳怡君佯稱係金石堂客服，需解除分期付款云云，致陳怡君陷於錯誤而匯款。 109年11月15日17時25分 2萬9,985元 ⑴109年11月15日17時44分 ⑵109年11月15日17時45分 ⑴2萬元 ⑵1萬元 新北市○○區○○路000巷00號1樓全家便利超商蘆洲花園店 賴皇銘犯三人以上共同詐欺取財罪，處有期徒刑壹年壹月，併科罰金新臺幣壹萬元，罰金如易服勞役，以新臺幣壹仟元折算壹日。未扣案犯罪所得新臺幣參佰元沒收，於全部或一部不能沒收或不宜執行沒收時，追徵其價額。 2 卓靜吟 於109年11月15日19時50分許，以電話向卓靜吟佯稱網路購物設為每月扣款，需依指示操作解除分期付款云云，致卓靜吟陷於錯誤而匯款。 109年11月15日21時8分 2萬9,989元 ⑴109年11月15日21時27分 ⑵109年11月15日21時28分 ⑶109年11月15日21時39分 ⑷109年11月15日21時40分 ⑴3萬元 ⑵3萬元 ⑶3萬元 ⑷2萬元 新北市○○區○○街000號家樂福蘆洲店 賴皇銘犯三人以上共同詐欺取財罪，處有期徒刑壹年貳月，併科罰金新臺幣壹萬元，罰金如易服勞役，以新臺幣壹仟元折算壹日。未扣案犯罪所得新臺幣參佰元沒收，於全部或一部不能沒收或不宜執行沒收時，追徵其價額。 3 高靖銓 於109年11月15日20時49分許，以電話向高靖銓佯稱係亞果元素公司，所購買之商品為團購，需另外購買6個，如不欲購買需依指示操作取消云云，致高靖銓陷於錯誤而匯款。 ⑴109年11月15日21時26分 ⑵109年11月15日21時31分 ⑴4萬9,998元 ⑵12元   新北市○○區○○路000號玉山銀行集賢分行 賴皇銘犯三人以上共同詐欺取財罪，處有期徒刑壹年貳月，併科罰金新臺幣壹萬元，罰金如易服勞役，以新臺幣壹仟元折算壹日。未扣案犯罪所得新臺幣貳仟伍佰元沒收，於全部或一部不能沒收或不宜執行沒收時，追徵其價額。